臺灣新北地方法院刑事判決
110年度簡上字第396號
上  訴  人  
即  被  告  劉秀英



上列上訴人即被告因妨害名譽案件，不服本院110 年度簡字第20
81 號中華民國110 年7 月5 日所為第一審簡易判決（聲請簡易
判決處刑案號：臺灣新北地方檢察署109年度偵續字第546號），
提起上訴，本院管轄之第二審合議庭判決如下：
    主  文
上訴駁回。
    事  實
一、乙○○為成年人，於民國109年5月4日上午7時38分許，因甲○○
    對其所飼養之小狗喝叱而心生不滿，竟在不特定多數人得以
    共見共聞之新北市○○區○○路000○000號馬路旁，基於公然侮
    辱之犯意，近距離朝甲○○身旁之兒童李○歡（101年11月生）
    、少女李○彤（97年2月生，年籍均詳卷）吐口水，致李○歡
    佩戴之安全帽護目鏡、李○彤之裙子皆沾染乙○○之口水，乙○
    ○藉此表達嫌惡、唾棄之意，足以貶損李○歡、李○彤之人格
    尊嚴、名譽及社會評價。
二、案經李○歡、李○彤之法定代理人甲○○訴由新北市政府警察局
    永和分局報請臺灣新北地方檢察署檢察官偵查後聲請簡易判
    決處刑。
    理  由
壹、得心證之理由：
一、訊據被告乙○○於上訴後僅坦承有於上開時、地與告訴人甲○○
    因小狗發生爭執，然矢口否認有何公然侮辱犯行，辯稱：告
    訴人先對我的小狗叫囂，我是出於自衛而跟告訴人互罵，我
    沒有吐口水等語。
二、經查，被告於偵查中坦承有對被害人吐口水而侮辱之事實不
    諱（偵續卷第29頁），核與證人即被害人李○歡於偵查中、
    證人即告訴人甲○○於警詢中證述情節相符（偵卷第13-15、7
    1頁），並有檢察官勘驗社區大廳、馬路旁監視器畫面屬實
    ，製有勘驗筆錄及畫面截圖可佐（偵續卷第14-17頁），被
    告偵查中自白與事實相符，可以採信，其公然侮辱之犯行自
    可認定。
三、至被告於本院審理中翻異前詞，以前詞置辯，然據證人李○
    歡於偵查中證稱：鄰居阿姨（即被告）面對我吐口水，吐在
    我戴的安全帽上，姊姊的裙子也被阿姨噴到等語（偵卷第71
    頁），核與證人即告訴人甲○○於警詢中證稱：我早上帶兩名
    小朋友上學，與被告搭乘同一部電梯，被告小狗不斷對小孩
    子吠叫，經我制止後，被告說我對她的小寶貝（狗）兇 ，
    所以她也要欺負我們家的小寶貝（小孩），被告對兩名小朋
    友吐完口水之後，遭路人發現，我於上學途中發現小朋友的
    安全帽上沾滿該名女子的口水 ，小孩子也因為受到驚嚇而
    不斷哭泣等語（偵卷第14頁），經本院當庭播放現場馬路之
    監視器畫面，畫面中呈現：告訴人正要幫子女帶安全帽準備
    騎機車，於畫面時間7 時39分13至15秒許，被告經過告訴人
    兩位子女前時，有特意往前靠近小孩，被告於畫面15秒，與
    告訴人小孩的距離為雙手可觸及的距離，被告同時手部靠近
    嘴部，做出身體往前吐口水的動作，小孩則有往後閃避的動
    作，被告向後拉回身體時，則有手拉回口罩的動作乙節。有
    本院110年11月5日勘驗筆錄及監視器畫面截圖各1份可佐（
    本院卷第46頁、偵續卷第14-16頁），被告於畫面中之吐口
    水動作，導致李○歡、李○彤本能為閃避，被告隨即拉回口罩
    ，核與被害人指述遭被告吐口水情節相符，又李○歡佩戴之
    安全帽護目鏡上經採驗出女性之DNA-STR型別之生物跡證，
    而李○歡為男童，是該女性之生物跡證顯非來自被害人，均
    可補強被害人李○歡前揭指述為真，是自以被告於偵查中之
    自白較為可信，被告上訴空言否認犯行，實不可採。
四、又被告辯稱是為了自衛，然經本院勘驗被告提出社區大廳、
    告訴人提出之馬路旁監視器畫面，除了告訴人曾大聲稱被告
    沒有管好小狗吠叫及喝叱小狗，而與被告爭吵外，告訴人及
    其子女均沒有對被告或其飼養之犬隻為任何攻擊行為，此有
    本院勘驗筆錄可證（本院卷第46頁），客觀上顯無不法侵害
    存在，被告自無主張正當防衛而合理化自身行為之餘地。
五、朝人身上吐口水，為任何人均嫌惡、感到噁心被侵犯之行為
    ，形同具體化「唾棄」一語之含意，而在客觀上對遭吐口水
    被害人表達出輕視鄙棄之意，且被告於偵查中也認同吐口水
    之舉帶有侮辱之含意（偵續卷第29頁），而從監視器畫面中
    （偵卷第31頁），李○歡、李○彤身型及穿著明顯均為小學生
    ，被告明知此舉含意仍刻意近距離朝李○歡、李○彤身上吐口
    水，其主觀上自有對兒童、少年為公然侮辱之犯意。
六、綜上所述，被告上開所辯，均不可採。本案事證明確，被告
    犯行可以認定，應依法論科。
貳、論罪科刑：
一、被告於行為時為年滿20歲之成年人，而被害人兒童李○歡為1
    2歲以下之兒童，被害人李○彤則係12歲以上未滿18歲之少女
    ，有2人全戶戶籍資料查詢結果各1份在卷可稽（原審卷第25
    、27頁）。是核被告所為，係犯兒童及少年福利與權益保障
    法第112條第1項前段、刑法第309條第1項之成年人故意對兒
    童犯公然侮辱罪、成年人故意對少年犯公然侮辱罪。被告以
    一行為同時對被害人李○歡、李○彤2人侮辱，為一行為觸犯
    數罪名之想像競合犯，應從一重以成年人故意對兒童犯公然
    侮辱罪處斷，並應依兒童及少年福利與權益保障法第112條
    第1項前段規定，加重刑法第309條第1項罪法定本刑。
二、駁回上訴之理由：
    原審經詳細審理後，為相同之認定，並審酌被告與告訴人係
    鄰居關係，竟不思理性處理雙方問題，反公然以吐口水之不
    雅舉動侮辱告訴人之未成年子女，顯然欠缺尊重他人名譽之
    觀念，亦造成未成年之被害人心理創傷，所為殊非可取，兼
    衡其素行、智識程度、生活狀況，暨其犯罪之動機、目的、
    手段及被告坦承犯行之態度等一切情狀，量處拘役30日，並
    諭知如易科罰金之折算標準。經核原審上開認事用法，均無
    違誤。被告身為新北市政府公務員，因飼養的犬隻在電梯內
    吠叫而與告訴人發生爭執，竟對無辜的兒童與少女以吐口水
    方式為報復，犯罪動機可議，行徑惡質，原審因考量被告於
    偵查中坦承犯行而已給予低度刑之寬典，然被告上訴改口否
    認犯行，並無理由，已詳如前述，除顯示被告犯後實無悔意
    外，亦徵原審量刑亦無過重之處，故應駁回上訴。
據上論斷，依刑事訴訟法第455 條之1 第1 項、第3 項、第368
條，判決如主文。
本案經檢察官王宗雄偵查後聲請簡易判決處刑，由檢察官詹啟章
到庭執行公訴。
中　　華　　民　　國　　111 　年　　1 　　月　　24　　日
　　　　　　　　　刑事第二十庭  審判長法　官　蕭淳元

                                      法  官  陳宏璋

                                      法  官  黃園舒
以上正本證明與原本無異
本件不得上訴
                                      書記官　蔡忠衛
中　　華　　民　　國　　111 　年　　1 　　月　　25　　日